【裁判字號】    98,上訴,4214
【裁判日期】    981104
【裁判案由】    毒品危害防制條例
【裁判全文】
臺灣高等法院刑事判決                98年度上訴字第4214號
上  訴  人
即  被  告  甲○○
選任辯護人  謝清昕律師
上列上訴人因違反毒品危害防制條例案件，不服臺灣桃園地方法
院97年度重訴字第56號，中華民國 98年8月18日第一審判決（起
訴案號：臺灣桃園地方法院檢察署 96年度偵字第24808號），提
起上訴，本院判決如下：
    主  文
上訴駁回。
    理  由
一、依刑事訴訟法第350條、第361條、第362條、第367條規定，
    不服地方法院之第一審判決而上訴者，須提出上訴書狀，並
    應敘明具體理由，為上訴必備之程式；其所提出之書狀未敘
    述上訴理由，或僅曾以言詞陳述上訴理由者，均應於上訴期
    間屆滿後20日內補提理由書於第一審法院。第一審法院經形
    式審查，認逾期未補提上訴理由者，應定期間先命補正，逾
    期未補正者，為上訴不合法律上之程式，應以裁定駁回。倘
    已提出上訴理由，但所提非屬具體理由者，則由第二審法院
    以上訴不合法律上之程式，判決駁回。而所謂具體理由，必
    係依據卷內既有訴訟資料或提出新事證，指摘或表明第一審
    判決有何採證認事、用法或量刑等足以影響判決本旨之不當
    或違法，而構成應予撤銷之具體事由，始克當之（例如：依
    憑證據法則具體指出所採證據何以不具證據能力，或依憑卷
    證資料，明確指出所為證據證明力之判斷如何違背經驗、論
    理法則）；倘僅泛言原審判決認定事實錯誤、違背法令、量
    刑失之過重過輕微，而未依上揭意旨指出具體事由，或形式
    上雖已指出具體事由，然該事由縱使屬實，亦不足以認為原
    審判決有何不當或違法者（例如：對不具有調查必要性之證
    據，法院未依聲請調查亦未說明理由，或援用證據不當，但
    除去該證據仍應為同一事實之認定），皆難謂係具體理由，
    俾與第二審上訴制度旨在請求第二審法院撤銷、變更第一審
    不當或違法之判決，以實現個案救濟之立法目的相契合，並
    節制濫行上訴（最高法院97年度台上字第892號判決參照 ）
    。又觀諸刑事訴訟法第 361條修正之立法說明三，謂「原審
    法院對上訴書狀有無記載理由，應為形式上之審查，認有欠
    缺，且未據上訴人自行補正者，應定期間先命補正，爰於第
    三項後段明定。至上訴理由是否具體，係第二審法院審查範
    圍，不在命補正之列」，故修正後該規定所指應由第一審法
    院先命補正之「上訴書狀未敘述理由」，係指上訴書狀僅聲
    明對原審判決不服，就不服理由未為任何敘述，自形式上觀
    察，可認係未提出上訴理由之情形而言，若上訴書狀對不服
    之理由已有所敘述，僅敘述不具體者，究有別於「未敘述理
    由」，自不生應依該規定命補正之問題。同此旨趣，刑事訴
    訟法第 367條增列為不合法情形之「上訴書狀未敘述理由」
    者，亦應採相同解釋。又上訴書狀已敘述上訴理由，但所述
    不「具體」者，雖非「上訴書狀未敘述理由」一語涵攝之範
    圍，然既不符合「上訴書狀應敘述『具體』理由」之規定，
    仍屬上訴「不合法律上之程式」，且依上開立法說明，此類
    不合法，不在得補正之列，法院自毋庸命補正；而由第二審
    法院逕認上訴不合法，以判決駁回（最高法院97年度台上字
    第892號、第3599號、第3889號判決參照）。
二、本院經查：
  (一)本件原判決依上訴人即被告甲○○於警詢、檢察官偵訊及原
    審法院審理時之供述、扣案之第一級毒品海洛因、咖啡紙盒
    、行動電話門號0000000000號SIM卡、配用該SIM卡之華碩廠
    牌電話行動電話、行動電話門號 0000000000號SIM卡、行動
    電話門號0000000000號號SIM卡、配用該SIM卡之西門子廠牌
    行動電話、證人乙○○、丙○○於警詢、檢察官偵訊及原審
    法院審理時之證述、卷附之財政部臺北關稅局扣押貨物、運
    輸工具收據及搜索筆錄 2件、桃園縣政府警察局搜索扣押筆
    錄1件、法務部調查局鑑定書3件及查獲第一級毒品海洛因照
    片 6張等為據，認定被告確有持有、運輸第一級毒品海洛因
    及私運管制物品進口之犯行，核被告所為，係犯毒品危害防
    制條例第4條第1項之運輸第一級毒品罪、懲治走私條例第 2
    條第 1項之私運管制物品進口罪。又被告於事實欄一(一)，與
    乙○○及真實姓名年籍不詳綽號「添仔」、「阿吉」（「阿
    祺」）之成年男子間；於事實欄一(二)，與丙○○及真實姓名
    年籍不詳綽號「小林」之成年男子間，各均有犯意聯絡及行
    為分擔，均為共同正犯。被告持有第一級毒品海洛因之低度
    行為，為運輸之高度行為所吸收，不另論罪。其 1行為同時
    觸犯上述 2罪名，為想像競合犯，應從一重之運輸第一級毒
    品罪處斷。被告所犯上開 2次運輸第一級毒品罪，犯意個別
    、行為互殊，應予分論併罰。原判決並敘明被告有累犯加重
    之事由，且審酌被告不事正途，當知海洛因流毒無窮，危害
    甚鉅，被告竟不惜以身試法，其輸入毒品海洛因之次數雖僅
    2 次，惟輸入之重量非少，且犯後矢口否認犯行，飾詞矯卸
    、態度不佳，惡性重大，惟 2次所運輸之第一級毒品海洛因
    均於闖關入境時即被截獲，尚未流入市面造成毒品擴散之危
    害，並兼衡被告之品行、智識程度、犯罪動機、目的、手段
    等一切情狀，就 2次運輸第一級毒品罪，均量處有期徒刑18
    年，並定其應執行之刑為有期徒刑25年等情，均已詳敘其所
    憑證據、認定理由及量刑依據。從形式上觀察，原判決並無
    認定事實錯誤、量刑瑕疵或違背法令之情形。
  (二)被告不服原判決，於 98年9月16日提起上訴，被告上訴意旨
    僅泛稱：1.同案被告之證述均屬傳聞證據，應不得作為對伊
    有罪判決之依據。2.同案被告為警所查獲之毒品，非伊所擁
    有，且伊無任何出境紀錄，應無運輸毒品之罪嫌。3.同案被
    告因與伊有金錢糾紛，所為指述均為減輕刑責、畏罪卸責之
    詞，原審法院聽信一面之詞認定伊有參與運輸毒品，難以甘
    服云云，惟查：1.原判決理由欄甲、一(二)、(三)已就證人乙○○、丙○○於檢察官偵訊及警詢時所為證述具有證據能力詳
    為論述，略謂：「本件證人乙○○、丙○○於檢察官訊問時
    經具結後所為之證述，其性質雖屬傳聞證據，惟原審法院審
    酌證人乙○○、丙○○均自稱係經由被告甲○○介紹而從事
    運輸第一級毒品海洛因行為之人，依其陳述乃親身經歷原判
    決事實欄一(一)、(二)所示犯行發生經過，渠等證詞對認定犯罪
    事實之存否有其必要性，且證人乙○○、丙○○於檢察官偵
    查中，經檢察官諭知證人有具結之義務及偽證之處罰並命朗
    讀結文具結擔保其證言之真實性後，以證人身分，於檢察官
    面前完整、連續陳述其親身經歷，且查無違法取證之瑕疵存
    在，應無顯不可信之情形，依刑事訴訟法第159條之1第 2項
    之規定，自得為證據；至證人乙○○、丙○○於警詢中所為
    證述，雖均亦屬傳聞證據，惟該警詢過程查無違法取證之瑕
    疵存在，證人乙○○、丙○○於警詢中之證述係出於其自由
    意志。另查，原審法院審理中業已傳喚乙○○、丙○○到庭
    以證人身分作證，並准許被告對乙○○、丙○○當庭及先前
    陳述進行詰問，此有原審法院審判筆錄在卷可考，即已賦予
    被告對於證人乙○○、丙○○對質詰問機會，因之，參諸刑
    事訴訟法第159條規定之立法意旨原即在保障被告之對質詰
    問權以觀，證人乙○○、丙○○於審判外之警詢中所為之證
    述既已經被告於原審法院審理中經交互詰問予以核實，則乙○○、丙○○於審判外陳述與審判中之證述意旨相符之部分
    ，其屬傳聞證據之瑕疵，應已治癒，業可認非仍屬傳聞，而
    已無依該條規定排除之必要」（見原判決第6頁），是被告
    上訴意旨空言指稱同案被告之證述均屬傳聞證據，應不得作
    為對伊有罪判決之依據云云，尚屬無據。2.再者，被告係分
    別與乙○○及丙○○基於共同犯意聯絡，由乙○○及丙○○
    前往柬埔寨運輸、私運毒品海洛因入境臺灣，則被告縱未出
    境，仍可達運輸毒品、私運管制物品進口之目的，且為警查
    獲之毒品是否為被告所有，亦與運輸第一級毒品罪及私運管
    制物品進口罪之成立無關，是被告上訴意旨辯稱為警所查獲
    之毒品，非伊所擁有，且伊無任何出境紀錄云云，不能資為
    被告有利之認定，所辯均非可採。3.又原審法院就被告所辯
    稱：伊只有介紹乙○○、丙○○與添仔、阿吉、小林認識，
    並未參與運毒，乙○○、丙○○說伊有參與，應該係因為他
    們之前欠伊錢之緣故等語，業已於原判決理由欄乙、一(一)、
    4.、二(三)中說明其不採之理由，略謂：「被告雖否認參與本
    件犯行，惟證人乙○○在知悉被告否認參與本件犯行後，仍
    堅稱被告確有參與，且稱被告否認犯行係一派胡言、被告很
    會說唱表演，被告亦供稱：在網路咖啡店確有講到毒品及出
    國事宜，且均認識被告所供共犯添仔、阿棋（阿吉）等語，
    參諸證人即被告於原審法院96年度重訴字第26號刑事案件審
    理時先證稱：當時沒談到毒品，當天僅聽到被告與郭姓男子
    （即添仔）談到要去拍照片，會判很重云云，後改稱：他們
    有講到Ｋ他命，我就說你們自己去聯絡云云，其後又稱：我
    就有聽到Ｋ他命，什麼要出國的云云，嗣又於原審法院審理
    中證稱：我介紹乙○○、丙○○與添仔認識，只是為了超貸
    案，與毒品無關等語，由被告上開供述內容，其顯知悉談論
    事項涉犯重罪，而其就本身應知之事項，其證述多有保留，
    已見情虛。又證人乙○○係經由被告徵詢方啟本件犯意，進
    而經由被告與共犯添仔、阿吉（阿棋）洽商本件私運毒品事
    宜，且其間亦曾透過被告與共犯添仔、阿吉（阿棋）聯繫，
    顯見被告本件參與情節非輕。再參諸被告除本件外，另曾與
    證人丙○○共謀私運海洛因毒品入境，其手法與本件相同，
    顯見被告就至柬埔寨私運海洛因入臺，多有參與。是被告上
    開所供，顯係畏罪卸責之詞，無足憑採。是證人乙○○證稱
    被告及添仔、阿吉（阿棋）均係本件共犯一節，堪予採信；
    被告甲○○雖否認與證人丙○○、小林間就本件運輸、走私
    第一級毒品海洛因犯行有何共同正犯之關係，然查，證人丙○○就本件係被告及小林委託其攜帶扣案物品回國一節，迭
    次證述在卷，又丙○○於檢察官訊問時及法院審理中，分別
    經告以偽證罪之刑責後，具結證述如上，而證人丙○○與被
    告間並無仇隙，是殊難認證人丙○○有何甘冒偽證罪之風險
    而杜撰虛情，僅為恣意誣攀被告之動機。再者，從通聯紀錄
    觀察，被告與證人丙○○自96年1月29日至同年月31日3日內
    通話25次，此有通聯調閱查詢單在卷可稽，其頻繁程度，實
    已超乎一般朋友間之聯絡方式，且依被告於另案中所為之證
    述，其對證人丙○○要至柬埔寨幫小林帶回減肥藥一事知之
    甚詳，甚至連小林委託被告帶物品回國時，證人丙○○與小
    林間之對話亦均知悉，小林係委託證人丙○○運輸第一級毒
    品入國，罪刑非輕，為慎重起見，自會儘量避免不相干之人
    知悉此事，然被告對所有細節均瞭如指掌，益徵被告對本案
    係有所參與，是證人丙○○所證係被告及小林委託其攜帶扣
    案物品回國，應認可採。是被告所供小林係要求丙○○攜帶
    減肥藥回國、嗣又改稱其介紹丙○○與小林結識僅為某超貸
    案件，而與運輸毒品無關云云，顯係卸責之詞，洵無足採。
    故被告、證人丙○○與小林間，就本件運輸第一級毒品海洛
    因之犯行復有犯意之聯絡及行為之分擔，堪以認定」（見原
    判決第15、17、18頁），是被告上訴再辯稱同案被告因與伊
    有金錢糾紛，所為指述均係減輕刑責、畏罪卸責之詞，原審
    法院聽信一面之詞認定伊有參與運輸毒品，難以甘服等語，
    係重提原判決已審酌之事項，而就同一事實再為爭執，復未
    明確指出原判決所為證據證明力之判斷如何違背經驗、論理
    法則，且未依據卷內訴訟資料或提出新事證，指摘或表明第
    一審判決有何足以影響判決本旨之不當或違法，而構成應予
    撤銷之具體事由，依前揭說明，本件上訴不合上訴之法定要
    件，應予駁回，並不經言詞辯論為之。
據上論斷，應依刑事訴訟法第367條前段、第372條，判決如主文
。
中    華    民    國    98    年    11    月    4     日
                  刑事第二庭審判長法  官  洪光燦
                                  法  官  林恆吉
                                  法  官  宋明蒼
以上正本證明與原本無異。
如不服本判決，應於收受送達後10日內向本院提出上訴書狀，其
未敘述上訴之理由者並得於提起上訴後10日內向本院補提理由書
（均須按他造當事人之人數附繕本）「切勿逕送上級法院」。
                                  書記官  駱麗君
中    華    民    國    98    年    11    月    4     日


司法院資訊處製作；財團法人民間司法改革基金會備份。
